【裁判字號】    97,簡上,341
【裁判日期】    970630
【裁判案由】    妨害名譽
【裁判全文】
臺灣板橋地方法院刑事判決             97年度簡上字第341號
上  訴  人
即  被  告  丁○○
上列上訴人因被告妨害名譽案件，不服本院中華民國97年1 月31
日97年度簡字第166號第一審簡易判決（聲請簡易判決處刑案號
：96年度偵字第24014 號），提起上訴，本院管轄之第二審合議
庭判決如下：
    主  文
上訴駁回。
    事  實
一、丁○○與丙○○均係址設臺北縣中和市○○路○ 段4 號翠堤
    香檳住戶。丁○○於民國96年9 月4 日上午10時40分許，在
    上址1 樓之不特定多數居民得共見共聞之社區大廳內，因社
    區與建商之款項事宜，與丙○○發生口角，丁○○心生不滿
    ，竟基於公然侮辱人之犯意，公然以「賤人」等語辱罵丙○○，足以減損丙○○於社會上聲譽。
二、案經被害人丙○○訴由臺北縣政府警察局中和分局報告臺灣
    板橋地方法院檢察署檢察官聲請簡易判決處刑。
    理  由
壹、程序部分
一、按被告以外之人（包括證人、鑑定人、告訴人、被害人及共
    同被告等）於審判外之陳述雖不符刑事訴訟法第159 條之1
    至之4 等4 條之規定，而經當事人於審判程序同意作為證據
    ，法院審酌該言詞陳述或書面陳述作成時之情況，認為適當
    者，亦得為證據；當事人、代理人或辯護人於法院調查證據
    時，知有刑事訴訟法第159 條第1 項不得為證據之情形，而
    未於言詞辯論終結前聲明異議者，視為有前項之同意，同法
    第159 條之5 定有明文。立法意旨在於傳聞證據未經當事人
    之反對詰問予以核實，原則上先予排除。惟若當事人已放棄
    反對詰問權，於審判程序中表明同意該等傳聞證據可作為證
    據；或於言詞辯論終結前未聲明異議，基於尊重當事人對傳
    聞證據之處分權，及證據資料愈豐富，愈有助於真實發見之
    理念，且強化言詞辯論主義，使訴訟程序得以順暢進行，上
    開傳聞證據亦均具有證據能力。本件證人即告訴人丙○○、
    目擊證人乙○○曾於警詢中為陳述，其性質雖屬傳聞證據，
    惟被告未於言詞辯論終結前對該等筆錄內容異議，且衡以上
    開筆錄製作過程並無非法取供或其他不法情形，依上開規定
    ，應認證人丙○○、乙○○於警詢中之證詞具有證據能力。
二、次按被告以外之人於偵查中向檢察官所為之陳述，除顯有不
    可信之情況者外，得為證據，刑事訴訟法第159 條之1第2項
    定有明文。此係因上開偵查中向檢察官所為之陳述雖仍為審
    判外之陳述，但立法者衡量刑事訴訟法規定檢察官代表國家
    偵查犯罪、實施公訴，依法有訊問被告、證人、鑑定人之權
    ，且實務運作時，偵查中檢察官向被告以外之人所取得之陳
    述，原則上均能遵守法律規定，不致違法取供，其可信性極
    高，為兼顧理論與實務為由，而對「被告以外之人於偵查中
    向檢察官所為之陳述」，例外規定除有顯不可信之情況者外
    ，得為證據。查證人丙○○、乙○○於偵查中所為之陳述，
    業經具結，且無證據證明有受外力干擾及影響，並無顯不可
    信之情況，故上開證人於偵查中向檢察官所為之證述，依前
    揭規定，自有證據能力。
貳、實體部分
一、訊據被告丁○○固不否認於上揭時地與告訴人丙○○發生口
    角，惟矢口否認有何上開公然侮辱之犯行，辯稱：伊只是對
    伊太太說「為什麼有人嘴巴那麼賤」，沒有罵告訴人丙○○
    「賤人」云云。惟查：
（一）被告於上揭時地以「賤人」等語辱罵告訴人一情，業據證
      人乙○○於警詢、偵查及本院審理中均證稱：96年9 月4
      日上午10時40分許在臺北縣中和市○○路○ 段4 號翠堤香
      檳社區大廳，伊正要陪丙○○去醫院驗傷，被告夫妻就從
      外走入大廳，被告指著伊說伊的帳隨便翻都有問題，再指
      著丙○○的鼻子罵「賤人」，並做手勢要打丙○○，當時
      己○○、戊○○、甲○○、曾榮華及被告太太都在場，伊
      距離丙○○約1 公尺，被告動作是很大的，罵「賤人」的
      聲音伊也聽得很清楚等語綦詳（本院卷第54頁、第55頁、
      96年度偵字第24014 號卷第12頁、第22頁），經核與證人
      甲○○於本院審理中、證人丙○○於警詢及偵查中證述之
      案發過程均相符（本院卷第56頁、96年度偵字第24014 號
      卷第7 頁、第22頁），足信被告確有於上揭時地以「賤人
      」辱罵告訴人之犯行。被告雖認證人乙○○、甲○○與告
      訴人長期共同擔任社區管理委員會重要幹部，私交甚篤，
      其等上開證詞有所偏頗不實云云，然此為被告臆測之詞，
      且證人等業經本院行隔離詰問，所述均相符，況證人乙○○、甲○○與告訴人丙○○之私交是否足令其等願意擔負
      偽證罪責而故為虛偽之證述，亦非無疑，故被告上開所辯
      ，尚難採信。
（二）證人己○○固於本院審理中證稱案發時並未聽到被告罵告
      訴人「賤人」（本院卷第58頁），然其於本院審理中亦證
      稱：案發當時伊拿著1 把樓梯從管理室走出，看到有爭吵
      ，所以靠過去，一靠過去就聽到被告說「妳這個女人真想
      給妳2 巴掌」，並對告訴人做搧巴掌的動作；被告做前開
      手勢前的對話伊不清楚等語（本院卷第58頁），可知證人
      己○○並非於被告與告訴人間發生爭吵時即在場，自未聽
      聞被告與告訴人間之全部對話，故其上開證詞僅能證明證
      人己○○聽到爭吵聲後靠近被告與告訴人時，未聽到被告
      以「賤人」等語辱罵告訴人，無從據以認定被告案發時確
      實未以「賤人」等語辱罵告訴人，故難以證人己○○上開
      證詞為被告有利之認定。至被告雖另聲請勘驗其提出之錄
      音帶1 捲，以證明證人己○○在電話中曾告知被告之妻陳
      杏嬌，其於案發時只聽到被告稱告訴人丙○○為「女人」
      ，並未聽到被告罵「賤人」云云，然上開錄音帶內容係屬
      被告以外之人於審判外之陳述，且證人己○○已於本院審
      理中到庭作證，並證述確實沒有聽到被告罵「賤人」，如
      前所述，則證人己○○前揭於本院審理中證述之內容既與
      錄音帶內容相符，上開錄音帶自無予以勘驗調查之必要，
      附此敘明。
（三）綜上，足認被告確有於上揭時地公然以「賤人」等語辱罵
      告訴人之犯行，其辯稱並未出言侮辱告訴人云云，顯不可
      採。本案事證明確，被告犯行堪以認定，應予依法論科。
二、核被告所為，係犯刑法第309 條第1 項之公然侮辱罪。原審
    因依現存之證據，已足認定被告犯罪，經檢察官之聲請，不
    經通常審判程序，逕以簡易判決處刑，依刑法第309 第1 項
    、第42條第3 項，刑法施行法第1 條之1 第1 項、第2 項前
    段之規定，並審酌被告昔無犯罪前科，有台灣高等法院被告
    前案紀錄表1 份在卷可稽，素行尚佳，惟為本件妨害名譽行
    為，未尊重他人之名譽法益，行為可訾，兼衡被告犯罪之動
    機、目的、手段等一切情狀，量處被告罰金新臺幣1,500 元
    ，並諭知易服勞役之折算標準，認事用法均無違誤，量刑亦
    屬妥適。被告上訴稱無出言侮辱告訴人之犯行云云，為無理
    由，應予駁回。
據上論斷，應依刑事訴訟第455 條之1 第1 項、第3 項、第368
條，判決如主文。
本案經檢察官陳旻源到庭執行職務。
中    華    民    國    97    年    6     月    30    日
                  臺灣板橋地方法院刑事第十三庭
                      審判長法  官  李麗珠
                            法  官  許映鈞
                            法  官  俞秀美
以上正本證明與原本無異。
本件不得上訴。
                            書記官  謝怡貞
中    華    民    國    97    年    6     月    30    日


司法院資訊處製作；財團法人民間司法改革基金會備份。
